臺灣高等法院臺南分院民事判決　94年度保險上易字第4號
上　訴　人　丙○○
被 上 訴人　友聯產物保險股份有限公司
法定代理人　甲○○
訴訟代理人　乙○○
　　　　　　丁○○
上列當事人間請求給付保險金事件，上訴人對於民國94年3月30
日臺灣嘉義地方法院第一審判決（93年度保險字第10號）提起上
訴，本院於94年8月30日言詞辯論終結，判決如下：
    主  文
上訴駁回。
第二審訴訟費用由上訴人負擔。
    事  實
甲、上訴人方面：
一、聲明：
  (一)原判決廢棄。
  (二)被上訴人應給付上訴人新台幣（下同）90萬元及自起訴狀繕
    本送達翌日起至清償日止，按週年利率百分之五計算之利息
    。
  (三)第一、二審訴訟費用由被上訴人負擔。
二、陳述：除與第一審判決書記載相同者予以引用外，補稱：
  (一)依據強制汽車責任保險給付標準第8條：保險人或特別補償
    基金對於殘廢等級認定有疑義時，得請求公立或教學醫院對
    受害人之身體予以檢驗查證，所生費用由保險人或特別補償
    基金負擔之。上訴人提出中國醫藥大學附設醫院（教學醫院
    ）診斷證明書與本法相符。
  (二)被上訴人以中國醫藥大學北港附設醫院（地區醫院）回覆函
    明顯與本法所規定之公立或教學醫院不符，違背法令。該院
    回函表示戊○○92年7月4日就診時，除背部挫傷外，其他沒
    有明顯外傷。背部挫傷，依據強制汽車責任保險給付標準第
    2條規定：受害人因汽車交通事故致身體傷害，保險人或財
    團法人汽車交通事故特別補償基金就其必須且實際支出之相
    關醫療費用，為傷害醫療給付。但每人每一事故傷害醫療給
    付總額，以20萬元為限。被上訴人違背法令拒作理賠，應無
    理由。至上訴人提出中國醫藥大學附設醫院（教學醫院）診
    斷證明書內容：殘廢程度為脊柱活動範圍50度，左足踝活動
    度0度，右足踝活動0度，左右腳十趾活動度5度，被上訴人
    則以：中國醫藥大學北港附設醫院（地區醫院）回函內容：
    只有輕度背部挫傷不會引起甲種診斷書所寫的傷勢，為上次
    90年12月3日至本院診斷之損傷，經查閱病歷無殘廢程度之
    診斷證明書。依據強制汽車責任保險給付標準第5條：受害
    人因汽車交通事故，致原有殘廢程度加重，應按加重之殘廢
    等級給付標準扣除原殘廢等級給付標準給予之。中國醫藥大
    學北港附設醫院（地區醫院）回覆函所作說明，未指出90年
    12月3日原有之殘廢程度，僅說明：診斷之損傷，與現有殘
    廢程度無法作出比對是否殘廢加重，另依據雲林縣政府93年
    9月8日府社助字第0930088131號函回覆臺灣嘉義地方法院，
    檢送戊○○個案資料表，該資料表記載：「手冊（身心障礙
    ）核發日期：87年2月23日，鑑定日期：92年8月29日，障礙
    等級：重度、障礙，類別：肢障、致殘原因：交通事故。」
    被上訴人以戊○○之身體既屬舊傷與此次機車交通事故無關
    ，拒絕理賠，明顯與事實不符，上訴人賠償戊○○90萬元，
    有調解書可考。
  (三)上訴人與戊○○在雲林縣北港鎮調解委員會成立調解，並支
    付90萬元予戊○○等情，已據提出調解書二紙為證（一紙調
    解成立92年12月22日為電腦打字，另一紙調解成立92年12月
    23日係人工抄寫），調解內容無異，其調解條件係記載：「
    1.聲請人（即上訴人）願給付對造人（即戊○○）新台幣90
    萬元正作為醫療費用（強制險理賠由聲請人申領）。2.給付
    方法民國92年12月24日前給付。3.對造人（即戊○○）其餘
    請求拋棄。調解成立內容，經當場向兩造當事人朗讀或交付
    閱覽，並無異議。上訴人給付賠償金之證明在調解書92年12
    月23日，和解條件欄內有：新台幣玖拾萬元正於92年12月23
    日已收取無誤，戊○○之簽章。且證人戊○○到庭，出示證
    物供其指認為證人戊○○本人所簽無誤。另有關證人所稱：
    「調解時原告說他要拿錢給我，我說不必，因為小事情。調
    解書我看不懂，旁邊有人跟我說是車禍和解，用90萬元」；
    「90萬元我也沒有拿到」等語。綜上所述，依據證明文件比
    對證人所言，調解書其中成立調解內容，須當場向兩造當事
    人朗讀或交付閱覽，在無異議後才能成立，證人以調解書我
    看不懂，其理由矛盾。另有關證人所說「90萬元我也沒有拿
    到」。經查：92年12月23日調解書，新台幣玖拾萬元正於92
    年12月23日已收無誤，戊○○簽章，應認定上訴人對於戊○
    ○已為賠償，為此請求廢棄原審判決，判決如上訴聲明。
三、證據：援用在第一審所提出之證據。
乙、被上訴人方面：
一、聲明：求為判決如主文所示。
二、陳述：除與第一審判決書記載相同者予以引用外，補稱：
  (一)受害人在車禍之前就有殘障，也領有殘障手冊，上訴人無法
    證明因此次車禍事故而有加重受害人的殘障程度，從醫院所
    函調的資料看來，受害人只有挫傷，並沒有住院，而且之後
    受害人也沒有再度就醫的紀錄。單純的背部挫傷沒有其他明
    顯的受傷，這種輕度的挫傷，不會引起加重診斷證明書所寫
    的傷勢，所以我們認為本件車禍沒有加重殘障的情形。上訴
    人必須證明戊○○有因此次車禍加重殘障程度，否則我們保
    險公司無從理賠。
  (二)受害人戊○○也證稱他並沒有領到上訴人的賠償金額，我們
    根本無法理賠。調解書所載之事實不實在。
  (三)就中國醫藥學院北港附設醫院函文，原審已經有函調戊○○
    就醫的病歷，車禍發生以前戊○○的病症就是這樣了，並沒
    有因為車禍而加重其傷害程度，所以我們認為戊○○後來殘
    障程度加重與本件車禍並沒有因果關係。
  (四)有關請領殘障手冊的鑑定，聲請鑑定的日期與本次車禍事故
    並沒有因果關係，戊○○原有的病症有可能因為治療變得愈
    來愈嚴重，也有可能是因為病情的惡化導致，況且車禍當天
    戊○○就醫只有吃藥並沒有作任何的治療，所以我們認為這
    是戊○○原有病情的演變，與本案並沒有直接的關連。
三、證據：援用在第一審所提出之證據。
    理  由
一、上訴人起訴主張：上訴人於92年5月19日向被上訴人投保機
    車強制責任保險，保險期間一年。嗣上訴人於92年7月4日凌
    晨零時許搭載訴外人戊○○，在雲林縣北港鎮○○路660號
    前因閃避行人不慎傾倒，致戊○○因而受傷而加重其殘障，
    上訴人乃賠償戊○○90萬元，此部分賠償金額應由被上訴人
    給付上訴人，爰提起本訴，請求判決命被上訴人如數給付，
    並加計起訴狀繕本送達翌日起至清償日止按週年利率百分之
    五計算之利息。
二、被上訴人則以：經被上訴人向中國醫藥大學北港附設醫院查
    詢戊○○之就醫記錄後，該醫院回函表示戊○○92年7月4日
    至該院就診時，除背部挫傷外，沒有明顯受傷，至上訴人提
    出診斷證明書所載傷勢，係戊○○前於90年12月3日至該醫
    院診斷之損傷，戊○○原有之病症有可能因為治療變得愈來
    愈嚴重，也有可能是因為病情的惡化導致，況且本件車禍當
    天戊○○就醫只有挫傷吃藥，並沒有住院，而且之後他也沒
    有再度就醫的紀錄。單純的背部挫傷沒有其他明顯的受傷，
    這種輕度的挫傷，不會引起加重診斷書所寫的傷勢，所以被
    上訴人認為這是戊○○原有病情的演變，與本案並沒有直接
    的關連。且上訴人並未理賠受害人戊○○，自無從請求被上
    訴人歸墊等語置辯。
三、上訴人主張其於92年5月19日向被上訴人投保自有車牌號碼：
    MLI—750號機車之第3人責任險，保險期間1年，而於保險期
    間之上揭時間，因閃避行人不慎，致所搭載之戊○○受傷等
    事實，業據提出雲林縣警察局北港分局道路交通事故證明書
    為證，並為被上訴人所不爭執，堪信為真實。
四、又上訴人提出中國醫藥大學附設醫院於92年9月27日出具診
    斷證明書一份，主張訴外人戊○○因本件車禍而加重其殘障
    程度云云，惟為被上訴人所否認，並以前揭第二項之詞置辯
    。經查，本件車禍係於92年7月4日發生，當時訴外人戊○○
    只有輕度背部挫傷外，其他沒有明顯受傷，也沒有住院，輕
    度背部挫傷不會引起診斷證明書（即上訴人所提出之診斷證
    明書）所寫之傷勢，該傷勢係上次即90年12月3日至該醫院
    診斷之損傷，此有中國醫藥大學北港附設醫院93年2月16日
    九三院醫事字第016號函及93年11月1日九三院醫事字第143
    號函各一件附原審卷可稽。而上訴人又未能舉證證明訴外人
    戊○○，有因此次車禍致加重其殘障程度之情事，是上訴人
    上開主張，並不足採信。
五、按被保險汽車發生汽車交通事故，被保險人已為一部之賠償
    者，保險人僅於本法規定之保險金額扣除該賠償金額之餘額
    範圍內，負給付責任；前項被保險人先行賠償之金額，保險
    人於本法規定之保險金額範圍內給付被保險人，強制汽車責
    任保險法第30條第1項、第2項定有明文。經查，上訴人主張
    其在系爭車禍事故發生後，於92年12月22日與戊○○在雲林
    縣北港鎮調解委員會成立調解，並支付90萬元予戊○○等情
    ，固據提出調解書二紙為證，惟觀諸其中一份電腦打字調解
    書，其調解條件係記載：「1.聲請人（即上訴人）願給付對
    造人（即戊○○）新台幣90萬元正作為醫療費用；2.給付方
    法民國92年12月24日前給付」等語，並無法作為上訴人實際
    給付賠償金之證明。且證人戊○○經上訴人於原審協同到庭
    ，並證稱：「調解時上訴人說他要拿錢給我，我說不必，因
    為小事情。調解書我看不懂，旁邊有人跟我說是車禍和解，
    用90萬元」、「90萬元我也沒有拿到」；又於本院具結證稱
    ：「（法官問：出車禍當天為何會讓上訴人載？）那天因為
    我要去拿錄音帶，所以我讓上訴人載，結果車禍受傷，我背
    部受傷，救護車有送我去醫院，醫生說不用住院，吃藥就好
    了，因我是貧戶所以看病不用錢，連掛號費也不用，只需要
    繳交20元手續費。」、「我只有背後面會酸痛外並沒有其他
    的傷，上訴人有找我去調解一次，調解的內容，因我什麼都
    不瞭解，都是上訴人替我處理的。調解之後上訴人有說要拿
    錢給我，金額我已經忘記了，當時我有告訴他我還是工作比
    較實在，調解90萬元是上訴人告訴我的，我並不知道調解的
    內容為何。」、「（法官問：調解之後上訴人有無拿錢給你
    ？）沒有，我沒有拿到一毛錢。」、「（法官提示另一份手
    寫調解書，上有你的蓋章、簽名及書寫『新台幣玖拾萬元正
    於92年12月23日已收取無誤』，並問有何意見？）印章是我
    蓋的，簽名是我簽的，是上訴人叫我簽的，上訴人說這樣做
    他比較好請領保險理賠，但是實際上我並沒有收到錢。調解
    書上我只有蓋章、簽名，寫『新台幣玖拾萬元正於92年12月
    23日已收取無誤』，這些字是上訴人叫我寫的。」、「（法
    官問：你沒有拿到錢，為何要蓋章、簽名並寫說已經收到錢
    ？）因為我自己也不懂，上訴人叫我寫我就寫，叫我蓋章我
    就蓋章，錢我確實沒有拿到。」、「我確實沒有收到上訴人
    的錢，請上訴人不要說謊。」等語，參之上訴人供承：手寫
    之調解書不是在調解委員會當場讓戊○○簽名、蓋章的，地
    點好像是在戊○○的家簽的，因為在調解委員會的時候其身
    上並沒有那麼多的錢等情，可見於調解委員會後，上訴人私
    下以手寫另份調解書請求對內容及用意認識不清之戊○○，
    依上訴人之意旨書寫文字並簽名、蓋章，作為上訴人向被上
    訴人請領保險理賠之依據而已，實際上上訴人於調解之後，
    並未交付90萬元予戊○○收受。又上訴人於本院供承受害人
    戊○○因為是貧戶，所以上訴人沒有花到戊○○任何醫療費
    用在卷。綜上所述，難認上訴人對戊○○有任何之賠償給付
    及支付醫療費用，揆之首揭法條之規定，足見上訴人請求被
    上訴人應給付其已賠償受害人戊○○之90萬元，尚非可採，
    其請求應予駁回。原審為上訴人敗訴之判決，並無不合。上
    訴意旨指摘原判決不當，求予廢棄改判，為無理由，應駁回
    其上訴。
六、據上論結，本件上訴為無理由，依民事訴訟法第449條第1項
    、第78條，判決如主文。
中　　華　　民　　國　　94　　年　　9 　　月　　13　　日
                  民事第四庭  審判長法　官　林金村
                                    法　官　林輝雄
                                    法　官  黃三哲
上為正本係照原本作成。
不得上訴。
中　　華　　民　　國　　94　　年　　9 　　月　　14　　日
                                    書記官　魏安里
                                                Ｊ
